臺灣花蓮地方法院刑事判決　　　　　　　 96年度易字第134號
公　訴　人　臺灣花蓮地方法院檢察署檢察官
被　　　告　甲○○
選任辯護人　楊志航律師
上列被告因竊佔等案件，經檢察官提起公訴（95年度偵字第4591
號），本院合議庭裁定改行簡式審判程序，本院判決如下：
    主  文
甲○○共同意圖為自己不法之所有，以詐術得財產上不法之利益
，處有期徒刑肆月，如易科罰金，以銀元參佰元即新臺幣玖佰元
折算壹日，減為有期徒刑貳月，如易科罰金，以銀元參佰元即新
臺幣玖佰元折算壹日；又意圖為自己不法之利益，而竊佔他人之
不動產，處有期徒刑參月，如易科罰金，以銀元參佰元即新臺幣
玖佰元折算壹日，減為有期徒刑壹月又拾伍日，如易科罰金，以
銀元參佰元即新臺幣玖佰元折算壹日。應執行有期徒刑參月，如
易科罰金，以銀元參佰元即新臺幣玖佰元折算壹日。緩刑參年。
    事  實
一、甲○○於民國93年11月間，受石德文之委託，以新台幣（下
    同）350,000 元之價格，在花蓮縣壽豐鄉平和村吳全公墓修
    建石家祖墳。因壽豐鄉將公墓使用費區分為鄉民與非鄉民而
    有每坪8,333 元與25,000元不同之收費標準，甲○○為節省
    給付予花蓮縣壽豐鄉公所之公墓使用規費，明知石德文並非
    壽豐鄉鄉民，使用吳全公墓之墓地不得依壽豐鄉民之收費標
    準計算公墓使用費，竟與壽豐鄉鄉民乙○○（另行審結）基
    於共同意圖為自己不法所有及使公務員登載不實之犯意聯絡
    ，於同年月25日，由乙○○出面向壽豐鄉公所以其名義申請
    使用吳全公墓之土地3 坪以修繕祖墳，致壽豐鄉公所承辦人
    員登載於其職務上所載之文書，並陷於錯誤而依壽豐鄉鄉民
    每坪8,333 元之價格核定使用規費為24,999元，致壽豐鄉公
    所行政規費短收50,001元，甲○○因而獲得上開之不法利益
    。又甲○○明知其以乙○○名義所申請使用坐落花蓮縣壽豐
    鄉吳全公墓之土地使用範圍僅有3 坪，然為完成石德文所委
    託興建之墳墓大小式樣，竟意圖為石德文之不法利益，竊佔
    丙○○所有坐落在花蓮縣壽豐鄉吳全公墓吳全段1344地號之
    土地3.7 平方公尺，而在其上建造石家祖墳，嗣經丙○○發
    覺報警循線查知上情。
二、案經丙○○告訴花蓮縣警察局吉安分局報告臺灣花蓮地方法
    院檢察署檢察官偵查起訴。
    理  由
一、前開事實，業據被告於警詢、偵查及本院審理時均坦承不諱
    ，核與告訴人丙○○於偵查中之指述及證人即壽豐鄉公所民
    政課課員黃明貴、證人即壽豐鄉公所公墓巡查員葉大琦之證
    詞相符，此外並有花蓮縣花蓮地政事務所複丈成果圖、土地
    登記簿謄本、地籍圖謄本、墓地使用許可證、花蓮縣壽豐鄉
    公所公墓使用規費收款收據、簽呈、修繕祖墳申請書各1 份
    及切結書2 張及現場相片共10張等在卷可稽。事證明確，被
    告犯行堪以認定，應依法論科。
二、查被告行為後，刑法業於94年2月2日修正公布，95年7月1日
    施行。而修正後刑法第2條第1項規定：「行為後法律有變更
    者，適用行為時之法律。但行為後之法律有利於行為人者，
    適用最有利於行為人之法律。」係規範行為後法律變更所生
    新舊法律比較適用之準據法，於新法施行後，應適用修正後
    刑法第2條第1項之規定，為「從舊從輕」之比較。且於比較
    時應就罪刑有關之共犯、未遂犯、想像競合犯、牽連犯、連
    續犯、結合犯，以及累犯加重、自首減輕暨其他法定加減（
    如身分加減）與加減例等一切規定，綜其全部罪刑之結果而
    為比較，且就比較之結果，須為整體之適用，不能割裂分別
    適用各該有利於行為人之法律，此即法律變更之比較適用所
    應遵守之「罪刑綜合比較原則」及「擇用整體性原則」。再
    從刑附屬於主刑，除法律有特別規定者外，依主刑所適用之
    法律（參見最高法院24年上字第4634號判例、27年上字第26
    15 號判例、及最高法院95年度第8次刑事庭會議決議意旨）
    ，茲就本件新舊法比較結果說明如下：
（一）刑法第28條，將舊法之「實施」修正為「實行」。原「實
      施」之概念，包含陰謀、預備、著手及實行等階段之行為
      ，修正後僅共同實行犯罪行為始成立共同正犯。是新法共
      同正犯之範圍已有限縮，排除陰謀犯、預備犯之共同正犯
      。新舊法之共同正犯範圍既因此而有變動，自屬犯罪後法
      律有變更（最高法院96年度台上字第934 號判決參照）。
      然就本案而言，被告無論依新舊法，均成立共犯，適用新
      法並未對被告較為有利。
（二）刑法第320條第2項及第339條第2項法定刑罰金部分，依修
      正後刑法第33條第5款之規定，最低額為新臺幣1,000元，
      惟依被告行為時之修正前刑法第33條第5 款規定，罰金之
      最低額僅新臺幣3 元。比較修正前、後之刑罰法律，適用
      修正後之規定，對被告顯未有利。
（三）刑法第41條第1 項前段關於易科罰金之規定，修正為「犯
      最重本刑為5年以下有期徒刑以下之刑之罪，而受6個月以
      下有期徒刑或拘役之宣告者，得以新臺幣1,000元、2,000
      元或3,000元折算1日，易科罰金」；惟修正前依罰金罰鍰
      提高標準條例第2 條提高時，易科罰金之折算標準最高為
      銀元300元，最低為銀元100元即新臺幣900元或300元。比
      較結果，以修正前規定對被告較為有利。
（四）被告行為時刑法第51條第5 款規定：「數罪併罰，分別宣
      告其罪之刑，依下列各款定其應執行者：五宣告多數有期
      徒刑者，於各刑中之最長期以上，各刑合併之刑期以下，
      定其刑期。但不得逾20年」。而修正後同條款則規定：「
      宣告多數有期徒刑者，於各刑中之最長期以上，各刑合併
      之刑期以下，定其刑期。但不得逾30年」。經比較結果，
      修正後有關有期徒刑合併定其應執行刑之上限提高至30年
      ，自以修正前之規定有利被告。
（五）刑法第55條關於牽連犯之規定業經刪除，則被告所犯各罪
      ，即應予分論併罰，比較新舊法結果，以適用被告行為時
      之法律即修正前刑法第55條牽連犯之規定，較有利於被告
      。
（六）緩刑之宣告，以裁判時之狀態為準，故犯罪在新法施行前
      ，於新法施行之後，關於緩刑之宣告，當然適用新法之規
      定，不再適用舊法，併予說明。
    本院經綜合全部罪刑之結果，在適用「罪刑綜合比較原則」
    、「擇用整體性原則」（最高法院27年上字第2615號判例意
    旨參照），本案應一體適用被告行為時之法律對其較為有利
    。
三、被告明知石德文並非壽豐鄉鄉民，使用吳全公墓之墓地不得
    依壽豐鄉民計算公墓使用費，竟以乙○○出面向壽豐鄉公所
    以壽豐鄉鄉民身分申請使用吳全公墓之土地修繕石德文之祖
    墳，使壽豐鄉公所承辦人員登載於其職務上所載之文書，而
    核定使用規費，致壽豐鄉公所行政規費短收50,001元，足生
    損害於壽豐鄉之公庫。核被告所為，係犯刑法第320條第2項
    之竊佔罪、第214 條使公務員登載不實罪、刑法第339條第2
    項之詐欺得利罪。檢察官起訴時雖未引用詐欺條文，惟於準
    備程序時業經公訴人補充起訴法條刑法第339條第1項，且起
    訴書事實欄已明確記載被告以詐術獲取不法利益之事實，詐
    欺部分業經起訴，本院自應加以裁判。被告與乙○○間就上
    開使公務員登載不實罪及詐欺得利罪，有犯意連絡及行為分
    擔，應論以共同正犯。被告所犯上開使公務員登載不實罪與
    詐欺得利罪間，有手段、目的之牽連關係，應依修正前刑法
    第55條，從一重之詐欺得利罪處斷。又被告所犯上開詐欺得
    利罪與竊佔罪，犯意各別，行為互殊，應分論併罰。爰審酌
    被告因一時貪念，致觸刑章，犯罪後坦承犯行，重行以石德
    文名義申請，並補繳公墓使用規費，履行與告訴人之協議，
    將原佔用之墓地遷空返還予告訴人，態度良好等一切情狀，
    量處如主文所示之刑，並諭知易科罰金之折算標準。復查被
    告犯罪之時間，係於96年4月24 日以前，符合減刑條件，應
    依中華民國九十六年罪犯減刑條例第2條第1項第3 款之規定
    ，就其犯上開2 罪所宣告之刑，各減其刑期二分之一，如主
    文所示，並喻知減得之刑之易科罰金折算標準及定應執行之
    刑。被告未曾受有期徒刑以上刑之宣告，有臺灣高等法院被
    告全國前案紀錄表在卷可憑，因一時貪慾圖便，短於思慮，
    致涉本案犯行，犯罪情節尚屬輕微，且其犯後態度良好，為
    與石德文及告訴人和解，重行造墓，並補繳行政規費，所費
    不貲，被告經此科刑之教訓，當知所警惕，而無再犯之虞，
    且被告有正當之工作，本院認其所受刑之宣告以暫不執行為
    適當，併宣告緩刑3 年，以啟自新。被告以乙○○壽豐鄉民
    之身分申請使用壽豐鄉吳全公墓之用地，致獲取減少繳納公
    墓使用行政規費之不法利益，應構成刑法第339條第2項之詐
    欺得利罪，公訴人認被告係構成刑法第339條第1項之詐欺得
    利罪，容有未洽，附此敘明。
據上論斷，應依刑事訴訟法第299條第1項前段、第273之1第1 項
，刑法第320條第2項、第214條、第339條第2項、第2條第1 項前
段、第74條第1項第1款，修正前刑法第41條第1項前段、第28 條
、第51條第5款、第55條，中華民國九十六年罪犯減刑條例第2條
第1項第3款、第7條、第9條、第10條第1 項，罰金罰鍰提高標準
條例第1條前段，修正前罰金罰鍰提高標準條例第2條，現行法規
所定貨幣單位折算新臺幣條例第2條，判決如主文。
本案經檢察官李子春到庭執行職務。
中　　華　　民　　國　　96　　年　　10　　月　　23　　日
　　　　　　　　　刑事第一庭    審判長法　官  張健河
　　　　　　　　　　　　　  　　      法　官　吳韻馨
                                      法  官  湯國杰
上列正本證明與原本無異。
如對本判決不服，應於送達後10日內，向本院提出上訴狀（上訴
狀應記載具體上訴理由並應抄附繕本）告訴人或被害人如對於本
判決不服者，應具備理由請求檢察官上訴，其上訴期間之計算係
以檢察官收受判決正本之日期為準。
中　　華　　民　　國　　96　　年　　10　　月　　23　　日
                                      書記官
附錄本判決論罪之法律條文：
中華民國刑法第320條
（普通竊盜罪、竊佔罪）
意圖為自己或第三人不法之所有，而竊取他人之動產者，為竊盜
罪，處5年以下有期徒刑、拘役或5百元以下罰金。
意圖為自己或第三人不法之利益，而竊佔他人之不動產者，依前
項之規定處斷。
前二項之未遂犯罰之。
中華民國刑法第214條
（使公務員登載不實罪）
明知為不實之事項，而使公務員登載於職務上所掌之公文書，足
以生損害於公眾或他人者，處3年以下有期徒刑、拘役或5百元以
下罰金。
中華民國刑法第339條
（普通詐欺罪）
意圖為自己或第三人不法之所有，以詐術使人將本人或第三人之
物交付者，處5年以下有期徒刑、拘役或科或併科1千元以下罰金
。
以前項方法得財產上不法之利益或使第三人得之者，亦同。
前二項之未遂犯罰之。
